臺灣臺南地方法院刑事判決
111年度訴字第247號
                                      111年度訴字第479號
公  訴  人  臺灣臺南地方檢察署檢察官
被      告  詹暻昆


選任辯護人  田杰弘律師
被      告  鄭智豪


選任辯護人  黃昭雄律師
上列被告因違反毒品危害防制條例案件，經檢察官提起公訴（11
0年度偵字第19656號）暨追加起訴（111年度偵字第4727、7514
號），本院判決如下：
    主  文
詹暻昆共同犯販賣第三級毒品未遂罪，處有期徒刑貳年肆月。
扣案之蘋果廠牌行動電話門號0000000000號（含SIM卡壹張）壹
支，沒收。
鄭智豪共同犯販賣第三級毒品未遂罪，處有期徒刑貳年貳月。
扣案之蘋果廠牌行動電話門號○○○○○○○○○○號（含SIM卡壹張）壹
支及第三級毒品咖啡包共貳包（其中含第三級毒品4-甲基甲基卡
西酮檢驗後淨重共伍點柒參玖公克，第三級毒品4甲基-N,N-二甲
基卡西酮部分無法定量純質淨重）均沒收。
    事  實
一、詹暻昆與綽號「霸天」之鄭智豪均知悉4-甲基甲基卡西酮
    （Mepherone）、4甲基-N,N-二甲基卡西酮（4-Methyl-N,N-
    Dimethylcathinone）係毒品危害防制條例第2條第2項第3款
    所規定之第三級毒品，依法不得持有及販賣，竟意圖營利，
    共同基於販賣第三級毒品之犯意聯絡，由綽號「霸天」之鄭
    智豪自民國110年5月間，以Twitter通訊軟體暱稱「傅筱晴
    」帳號，主動傳送「哈囉需要嗎？台南裝備、大力水手」等
    文字予執行網路巡邏勤務之臺南市政府警察局玉井分局警員
    ，暗示欲販賣摻有上開第三級毒品成份之毒品咖啡包，於11
    0年9月17日凌晨2時許，綽號「霸天」之鄭智豪以通訊Teleg
    ram通訊軟體暱稱「（橘色放射圖示）」與警員聯絡，約定
    以新臺幣（下同）4,500元之價格，販賣毒品咖啡包10包，
    並約定於臺南市○○區○○路00○0號萊爾富便利超商面交，再由
    詹暻昆向真實姓名年籍不詳之人取得摻有上開第三級毒品成
    份之毒品咖啡包10包後，於110年9月17日晚間8時許，駕駛
    車牌號碼000-0000號自用小客車前往上開萊爾富便利商店與
    警員面交，為警表明身分後查獲而未遂，並自詹暻昆身上扣
    得毒品咖啡包10包（其中含第三級毒品4-甲基甲基卡西酮總
    純質淨重共0.335公克，第三級毒品4甲基-N,N-二甲基卡西
    酮部分無法定量純質淨重）、手機1支；並經警於111年2月1
    0日至鄭智豪位於臺南市○區○○路00號之6之居所執行搜索，
    並扣得毒品咖啡包2包（其中含第三級毒品4-甲基甲基卡西
    酮檢驗後淨重共5.739公克，第三級毒品4甲基-N,N-二甲基
    卡西酮部分無法定量純質淨重）及手機1支，始悉上情。
二、案經臺南市政府警察局玉井分局報告臺灣臺南地方檢察署檢
    察官偵查起訴。
    理  由
壹、證據能力
一、對被告鄭智豪而言：
　　共同被告詹暻昆於警詢中之證述，及於檢察官訊問中未經具
    結之證述，均屬被告鄭智豪以外之人於審判外之言詞陳述，
    而為傳聞證據，又無例外得作為證據之規定，復經被告鄭智
    豪之辯護人於本院審理中表明不同意作為證據（見本院479
    號卷第121頁），依刑事訴訟法第159條第1項之規定，即不
    得作為本案對被告鄭智豪裁判基礎之證據資料。
二、其餘供述證據：
　　本判決後述所引用之其餘供述證據，檢察官、被告詹暻昆及
    其辯護人、被告鄭智豪及其辯護人於本院審理中就其等之證
    據能力均未予以爭執，且迄至言詞辯論終結前亦均未聲明異
    議，本院審酌上開證據資料製作時之情況，尚無違法不當及
    證明力明顯過低之瑕疵，亦認為以之作為證據應屬適當，是
    依刑事訴訟法第159條之5規定，認均有證據能力。
三、非供述證據部分
　　至卷內所存經本院引用為證據之非供述證據部分，與本件待
    證事實間均具有關連性，且無證據證明係公務員違背法定程
    序所取得，是依刑事訴訟法第158條之4反面解釋，自有證據
    能力。
貳、認定犯罪事實之證據及理由：
  ㈠上揭犯罪事實，業據被告詹暻昆、鄭智豪於警詢、偵訊、本
　  院準備程序與審理時均坦承不諱，並有臺南市政府警察局玉
    井分局搜索扣押筆錄、搜索扣押物品目錄表、現場查獲照片
    6張、詹暻昆與鄭智豪之Facetime對話紀錄截圖6張、員警陳
    家維110年9月17日職務報告、扣案物照片14張、臺灣之星通
    訊數據上網歷程查詢2紙、遠傳通訊數據上網歷程查詢2紙、
    高雄市立凱旋醫院濫用藥物成品檢驗鑑定書、鄭智豪與警員
    之Twitter、Telegram通訊軟體對話紀錄截圖7張（見警偵字
    第1110148886號卷第45至48頁、49頁、61頁、63至69頁、69
    至75頁、87頁、偵一卷第13頁、19頁、23至35頁、偵二卷第
    117至119頁、121至124頁、127頁）附卷可稽。復有扣案之
    第三級毒品咖啡包12包及被告詹暻昆、鄭智豪所有之手機各
    1支，而扣案之毒品12包經送驗結果，分別檢出含有4-甲基
    甲基卡西酮（Mepherone）、4甲基-N,N-二甲基卡西酮（4-M
    ethyl-N,N-Dimethylcathinone）等成分，有高雄市立凱旋
    醫院110年10月26日高市凱醫驗字第69965號濫用藥物成品檢
    驗鑑定書、110年12月7日高市凱醫驗字第70401號濫用藥物
    成品檢驗鑑定書、111年3月9日高市凱醫驗字第72268號濫用
    藥物成品檢驗鑑定書附卷可證。從而，被告2人前揭自白均
    與事實相符，洵堪採信。
  ㈡販賣毒品者，其主觀上須有營利之意圖，且客觀上有販賣之
    行為，即足構成，至於實際上是否已經獲利，則非所問（參
    照最高法院93年度台上字第1651號判決）。復衡諸我國查緝
    毒品之施用或販賣一向執法甚嚴，對於販賣毒品者尤科以重
    度刑責，又販賣毒品既係違法行為，當非可公然為之，亦無
    公定價格，且容易分裝並增減份量，而每次買賣之價量，可
    能隨時依雙方關係深淺、資力、需求量及對行情之認知、來
    源是否充裕、查緝是否嚴謹、購買者被查獲時供述購買對象
    之可能風險之評估等情形，而異其標準，非可一概而論，是
    販賣之利得，誠非固定，除非經行為人詳細供出各次所販賣
    之毒品之進價及售價，且數量俱臻明確外，實難察得其交易
    實情，但販賣毒品係重罪，且毒品量微價高，取得不易，倘
    若非有利可圖，一般人當無干冒重度刑責而提供毒品給他人
    之可能，是其販入之價格必較售出之價格低廉，而有從中賺
    取買賣差價牟利之意圖及事實，應屬合理之認定，縱使販賣
    之人從價差或量差中牟利方式雖異，其意圖營利之非法販賣
    行為仍屬同一。本件被告鄭智豪、詹暻昆與本案購毒者（即
    警員）均非至親，被告2人竟甘冒遭到查緝判處重刑之危險
    ，由詹暻昆將第三級毒品愷他命販賣並交付與購毒者，欲收
    取對價，倘交易成功，被告詹暻昆、鄭智豪分別賺1,500元
    、1,000元，亦據其等於本院供承在卷（111訴247號院卷第8
    2至83頁）故被告2人就本案犯罪事實欄之販賣第三級毒品犯
    行，皆有從中獲利之意圖甚明。
　㈢綜上所述，本案事證明確，被告詹暻昆、鄭智豪上開犯行，
    均堪予認定，均應依法論科。
參、論罪科刑
　㈠按共同實行犯罪行為之人，在合同意思範圍以內，各自分擔
　　犯罪行為之一部，相互利用他人之行為，以達其犯罪之目的
    者，即應對於全部所發生之結果，共同負責，不問犯罪動機
    起於何人，亦不必每一階段犯行，均經參與。又關於犯意聯
    絡，不限於事前有所協議，其於行為當時，基於相互之認識
    ，以共同犯罪之意思參與者，亦無礙於共同正犯之成立。且
    數共同正犯之間，原不以直接發生犯意聯絡者為限，即有間
    接之聯絡者，亦包括在內（最高法院98年度台上字第4384號
    、98年度台上字第713號判決意旨參照）。查本案先由被告
    以通訊軟體Twitter及Telegram刊登販賣毒品之廣告貼文及
    和購毒者洽談購毒事宜後，由共犯詹暻昆前往交付毒品，足
    認被告係各以自己共同犯罪之意思，在犯意聯絡下，相互支
    援、利用彼此行為，而屬其等犯罪歷程不可或缺之重要環節
    ，自應就其參與犯行所生之全部犯罪結果共同負責。故核被
    告詹暻昆、鄭智豪所為，均係犯毒品危害防制條例第4條第6
    項、第3項之販賣第三級毒品未遂罪。被告2人就起訴書所示
    之犯行具犯意聯絡及行為分擔，均應論以共同正犯。　
　㈡按「犯第4條至第8條之罪於偵查及歷次審判中均自白者，減
    輕其刑」，毒品危害防制條例第17條第2項定有明文。經查
    ，被告2人就本案販賣第三級毒品未遂犯行，業據其等於警
    詢、偵查中、本院審理時均有所自白，已如前述，是被告2
    人於偵查及歷次審判中均有自白，爰均依毒品危害防制條例
    第17條第2項規定，減輕其刑。又被告2人著手販賣毒品而未
    遂，均應依刑法第25條第2項規定減輕其刑，並依法遞減輕
    之。
　㈢被告詹暻昆有無毒品危害防制條例第17條第1項之適用：
　　按犯毒品危害防制條例第4條至第8條、第10條或第11條之罪
    ，供出毒品來源，因而查獲其他正犯或共犯者，減輕或免除
    其刑，為同條例第17條第1項所明定。而所謂「供出毒品來
    源，因而查獲者」，係指具體提供毒品來源之資訊，使有偵
    查（或調查）犯罪職權之公務員知悉而對之發動偵查（或調
    查），並因而破獲者而言（最高法院99年度台上字第4392號
    判決參照）。惟查，被告詹暻昆經警查獲時雖供稱扣案之毒
    品係從被告鄭智豪處取得，然經本院質以被告詹暻昆為何11
    0年9月17日其手機基地台位置沒有在善化，顯示當天被告詹
    暻昆並沒有到善化即被告鄭智豪住處等情，被告詹暻昆答以
    ：扣案之毒品咖啡包是之前我就帶在身上，因為警詢、偵查
    是第一次遇到這種案件，很緊張，才會這樣說，這10包毒品
    咖啡包是我自己去找的，是之前我去酒吧喝酒有朋友介紹一
    個人給我認識，由他交給我的等語，故被告詹暻昆於警、偵
    訊所述毒品來源是被告鄭智豪等語並不實在，應不得依毒品
    危害防制條例第17條第1項減輕其刑，併此敘明。
　㈣又按刑法第59條規定之酌量減輕其刑，必須犯罪另有特殊之
    原因與環境，在客觀上足以引起一般同情，認為即使予以宣
    告法定最低度刑，猶嫌過重者，始有其適用。此所謂法定最
    低度刑，固包括法定最低本刑；惟遇有其他法定減輕之事由
    者，則應係指適用其他法定減輕事由減輕其刑後之最低度刑
    而言。倘被告別有法定減輕事由者，應先適用法定減輕事由
    減輕其刑後，猶認其犯罪之情狀顯可憫恕，即使科以該減輕
    後之最低度刑仍嫌過重者，始得適用刑法第59條規定酌量減
    輕其刑（最高法院100年度台上字第744號判決意旨參照）。
    經查，被告詹暻昆、鄭智豪就本案犯行，其所犯為法定最輕
    本刑為7年以上有期徒刑之罪，經未遂減輕其刑，再依前述
    毒品危害防制條例第17條第2項之規定，遞減輕其刑後，其
    法定最低刑度已減至1年9月有期徒刑以上；考量販毒對社會
    治安及國民健康之危害甚鉅，被告2人實均無情輕法重之情
    形，客觀上亦難認足以引起一般同情而顯可憫恕，認為科以
    上開最低度刑度以上，猶嫌過重之情事，故被告2人尚無從
    適用刑法第59條規定酌量減輕其刑，被告鄭智豪及辯護人就
    此部分請求依刑法第59條規定予以減刑云云，尚難准許。
  ㈤爰以行為人責任為基礎，審酌被告2人為圖一己私利，竟無視
    於國家防制毒品危害之禁令，而販賣第三級毒品咖啡包，對
    我國社會安寧秩序及國人身體健康之危害至鉅，且有滋生其
    他犯罪之可能，所為誠屬不該；並考量被告2人於警詢、偵
    查中及本院審理時均已坦認犯行，犯後態度尚可，兼衡被告
    2人各自之素行（參臺灣高等法院被告前案紀錄表），被告
    詹暻昆自陳：高中畢業、未婚、無子女、從事油漆工作、月
    薪3萬8左右；被告鄭智豪陳稱：高中肄業、離婚、育有一子
    、目前我在服兵役，需要扶養爸爸跟兒子之家庭生活、經濟
    狀況、犯罪之動機、目的、手段等一切情狀，分別量處如主
    文所示之刑，以資懲儆。
  ㈥不予緩刑宣告之說明：
　　被告2人及其等辯護人雖均請求給予被告2人緩刑之諭知，惟
    因本院對被告2人之科刑均非2年以下有期徒刑之宣告，是與
    緩刑之要件未合，況本件經查獲之毒品咖啡包，數量非少，
    業如前述，如給予緩刑宣告，無異變相鼓勵他人謀一己之私
    利即販賣毒品後，以偵審自白、供出毒品來源或共犯為由，
    爭取減刑後，再請求給予緩刑之寬典，難謂公允，附此敘明
    。
肆、沒收部分　　
　㈠扣得之第三級毒品含4-甲基甲基卡西酮（Mepherone）、4甲
    基-N,N-二甲基卡西酮（4-Methyl-N,N-Dimethylcathinone
    ）共10包，係被告詹暻昆所有，均屬違禁物，惟於檢驗時用
    罄，不予宣告沒收，另自被告鄭智豪處扣得之第三級毒品咖
    啡包2包（其中含第三級毒品4-甲基甲基卡西酮檢驗後淨重
    共5.739公克，第三級毒品4甲基-N,N-二甲基卡西酮部分無
    法定量純質淨重），係被告鄭智豪所有，均屬違禁物，應依
    刑法第38條第1項之規定沒收。
　㈡扣案之蘋果廠牌行動電話1支（門號0000000000號，含SIM卡1
    張），為被告詹暻昆所有，供其與被告鄭智豪聯絡販賣毒品
    事宜，另扣案之蘋果廠牌行動電話1支（門號0000000000號
    ；含SIM卡壹張）為被告鄭智豪所有，供其與被告詹暻昆、
    購毒者聯絡毒品買賣事宜，均業經被告2人供承在卷，均應
    依毒品危害防制條例第19條第1項規定宣告沒收。　
據上論斷，應依刑事訴訟法第299條第1項前段、毒品危害防制條
例第4條第3項、第6項、第17條第2項、第19條第1項，刑法第11
條、第28條、第25條第2項、第38條第1項，判決如主文。　　
本案經檢察官張佳蓉提起公訴及追加起訴，檢察官陳擁文、王鈺
玟到庭執行職務。
中　　華　　民　　國　　111 　年　　7 　　月　　14　　日
　　　　　　　　　刑事第十二庭審判長  法　官　張婉寧
　　　　　　　　　                    法  官  陳嘉臨
　　　　　　　　　                    法  官  黃鏡芳
以上正本證明與原本無異。
如不服本判決應於收受本判決後20日內向本院提出上訴書狀，並
應敘述具體理由。其未敘述上訴理由者，應於上訴期間屆滿後20
日內向本院補提理由書狀（均須按他造當事人之人數附繕本）「
切勿逕送上級法院」。 
    　　　　　　　　　　　　　　　　　書記官  施茜雯
中　　華　　民　　國　　111 　年　　7 　　月　　14　　日
毒品危害防制條例第4條
製造、運輸、販賣第一級毒品者，處死刑或無期徒刑；處無期徒
刑者，得併科新臺幣 3 千萬元以下罰金。
製造、運輸、販賣第二級毒品者，處無期徒刑或 10 年以上有期
徒刑，得併科新臺幣 1 千 5 百萬元以下罰金。
製造、運輸、販賣第三級毒品者，處 7 年以上有期徒刑，得併
科新臺幣 1 千萬元以下罰金。
製造、運輸、販賣第四級毒品者，處 5 年以上 12 年以下有期
徒刑，得併科新臺幣 5 百萬元以下罰金。
製造、運輸、販賣專供製造或施用毒品之器具者，處 1 年以上
7 年以下有期徒刑，得併科新臺幣 1 百 50 萬元以下罰金。
前五項之未遂犯罰之。